【裁判字號】    99,台上,6576
【裁判日期】    991021
【裁判案由】    家暴妨害性自主
【裁判全文】
最高法院刑事判決            九十九年度台上字第六五七六號
上  訴  人  台灣高等法院台中分院檢察署檢察官
被      告  廖○○
上列上訴人因被告家暴妨害性自主案件，不服台灣高等法院台中
分院中華民國九十九年七月二十二日第二審更審判決（九十九年
度重上更(二)字第四四號，起訴案號：台灣台中地方法院檢察署九
十二年度少偵字第九號），提起上訴，本院判決如下：
    主  文
原判決撤銷，發回台灣高等法院台中分院。 
    理  由
本件原判決以公訴意旨略稱：被告廖○○（姓名詳卷，民國七十
五年三月出生，行為時係十四歲以上未滿十八歲之少年）與甲女
（八十八年六月出生，行為時係未滿三歲之兒童；即警局編以代
號00000000者，姓名詳卷）係叔姪關係並居住同一處所。被告於
九十一年四月二日中午至下午五時三十分間之某時，在其住處甲
女玩耍之房間內，違反甲女之意願，以其生殖器進入甲女之生殖
器內，對甲女為性交既遂。至同日下午七時十五分許，甲女之父
（姓名詳卷）下班返家，於查看甲女有無尿床時，發現甲女內褲
有血跡，經送醫後發覺上情；因認被告涉犯行為時刑法第二百二
十二條第一項第二款罪嫌。經原審審理結果，認不能證明被告犯
罪，因而撤銷第一審之科刑判決，改判諭知被告無罪；固非無見
。
惟查：（一）原判決於理由欄四說明：證人即於九十一年四月二
日下午九時三十分許，為甲女檢驗之醫師陳景山在第一審法院少
年法庭調查中證稱：從甲女陰部有血跡及家屬取出之內褲可判斷
，甲女處女膜破裂屬新傷；另甲女陰部有黃色分泌物是細菌感染
之現象，一般約八至十二小時之時間才會有，如僅經二、三小時
，應該還不會有黃色分泌物；依甲女之年齡判斷，應屬持續性外
力所造成，且甲女所受之傷害嚴重，應不是甲女自己抓的等語。
固堪認甲女確於送醫檢驗前八至十二小時以前，陰部曾受到持續
性外力傷害無訛。然該傷害之原因可能為男性生殖器之直接侵入
，亦可能為他人手指或其他身體以外之物體直接侵入所致，尚無
法僅憑驗傷診斷結果，即遽爾推認傷害之原因，乃至實行傷害行
為之人。甲女於警詢中固指稱遭被告性侵害等語，然衡之甲女於
警詢時年未滿三歲，對事物之理解能力及對時間、空間之認知能
力，均極淺薄，陳述能力亦極易受外人誤導，甲女證述之證明力
自有可疑；又甲女於檢驗時所採驗之棉棒、抹片，經送內政部警
政署刑事警察局鑑驗結果，均未檢出甲女以外之型別，因認不能
僅憑甲女之指述，即認甲女遭被告以生殖器性侵害（見原判決正
本第三至四頁）。但：１、無論以性器，或以性器以外之其他身
體部位或器物進入他人之性器之性侵入行為，祇要是非基於正當
目的而為，均屬刑法所稱之「性交」，此觀諸刑法第十條第五項
之規定自明。原判決徒以本件不能證明被告係以其性器進入甲女
之性器，即為被告無罪之判決，殊嫌速斷。２、原判決既謂甲女
於警詢時年未滿三歲，對事物之理解能力及對時間、空間之認知
能力，均極淺薄，陳述能力亦極易受外人誤導，而認甲女證述之
證明力可疑。卻又援引甲女於警詢時所證述：「性侵害時間為九
十一年四月二日十九時（即下午七時）」等語，說明甲女所述遭
性侵害之時間距檢驗時間僅二小時餘，尚不足以產生黃色分泌物
，明顯與醫師檢驗結果不符等情（見原判決正本第三頁倒數第四
至七行）。此部分理由之說明，前後齟齬，有理由矛盾之違法。
（二）倘證人陳景山醫師上開證詞無訛，則於九十一年四月二日
下午九時三十分許前之八至十二小時內（即同日上午九時三十分
至下午一時三十分之間），甲女之性器曾遭受性侵入行為，始造
成「處女膜新傷、陰部有細菌感染現象之黃色分泌物」。而依卷
內資料，被告及被告之母（姓名詳卷）均陳稱：九十一年四月二
日下午，祇有被告、被告之母及甲女在家；午餐後，被告在甲女
之父房間內玩電腦遊戲，甲女在旁玩耍，被告之母則在自己房間
內整理衣服，當日下午並無其他人前來；同日下午六時三十分許
，被告與被告之母一同外出工作，甲女之父則在其等離開後一小
時回家等語（見少調字卷第一八頁；少訴字卷第二八、一七三、
一七八、一八三、一八四頁）。若被告及被告之母所述之情形無
誤，則九十一年四月二日午餐時起至下午六時三十分之間，被告
住處內僅有被告、被告之母及甲女在場，且僅被告與甲女同處一
房間內。而被告經測謊結果，「對於(一)被害人下體傷非其造成；
(二)被告生殖器未插入被害人下體；經測試呈情緒波動反應，研判
有說謊」等情，復有法務部調查局九十一年十月十四日調科參字
第09100581220 號測謊報告書在卷可按（見少調字卷第五七頁）
。據此，甲女陳稱係被告對彼為性侵害之詞，是否全然不足採？
矧當日上午九時三十分許至午餐時止，是否尚有其他人前往被告
住處並與甲女同處？除被告之外，是否尚有其他可能對甲女為性
侵害之人？原審並未深入查明，遽為被告有利之論斷，併有調查
未盡及理由不備之違誤。以上或為檢察官上訴意旨所指摘，或為
本院得依職權調查之事項，應認原判決仍有撤銷發回更審之原因
。
據上論結，應依刑事訴訟法第三百九十七條、第四百零一條，判
決如主文。
中    華    民    國  九十九  年    十    月  二十一  日
                      最高法院刑事第七庭
                          審判長法官  林  永  茂  
                                法官  蘇  振  堂  
                                法官  林  立  華  
                                法官  蔡  國  在  
                                法官  陳  春  秋  
本件正本證明與原本無異
                                      書  記  官  
中    華    民    國  九十九  年    十    月  二十五  日
                                                       s

司法院資訊處製作；財團法人民間司法改革基金會備份。
